臺灣士林地方法院民事判決　　　　　　　 96年度訴字第378號
原　　　告　甲○○
被　　　告　丙○○
訴訟代理人　乙○○
上列當事人間附帶民事訴訟請求損害賠償事件，經刑事庭裁定移
送本院審理（95年度湖交簡附民字第4號），業於民國96年4月25
日言詞辯論終結，本院判決如下：
    主  文
被告應給付原告新台幣貳拾壹萬貳仟陸佰柒拾捌元，及自民國九
十六年一月二十六日起至清償日止，按週年利率百分之五計算之
利息。
原告其餘之訴駁回。
訴訟費用由被告負擔。
本判決第一項得假執行。
原告其餘假執行之聲請駁回。
    事實及理由
一、本件被告經合法通知，未於言詞辯論期日到場，核無民事訴
    訟法第386 條各款所列情形，爰依原告之聲請，由其一造辯
    論而為判決。
二、按訴狀送達後，原告不得將原訴變更或追加他訴。但擴張或
    減縮應受判決事項之聲明者，不在此限，民事訴訟法第255
    條第1 項第3 款定有明文。本件原告原起訴狀請求被告給付
    新台幣（下同）700,000 元，於訴狀送達被告後，變更為請
    求被告給付535,628 元，及自民國（下同）94年5 月3 日起
    至清償日止，按年息百分之5 計算之利息，後又撤回車輛維
    修費用1,000 元（見本院卷第30頁），核其所為係減縮或擴
    張應受判決事項之聲明，揆之前開規定，應予准許。
三、原告起訴主張：94年5 月3 日上午8 點15分許，被告駕駛車
    號8252-DS 號自小客車，沿台北市北投區○○○路○ 段由西
    向東方向行駛，行經中央北路4 段忠義捷運站前，擬超車但
    不慎由原告左後方撞及其所騎乘之車號DKR-456 號輕機車，
    致其人車倒地，並受有左側肩胛關節骨折、左側鎖骨骨折、
    左側第3 根肋骨骨折等傷害。原告因被告之過失傷害，受傷
    住院療養，並因而無法工作，受有財產上及精神上之損害，
    請求被告賠償醫療費用7,228 元、工作收入減少287,400 元
    、看護費用90,000元，及精神慰撫金150,000 元，共計534,
    628 元及自94年5 月3 日起至清償日止，按年息5 ％計算之
    利息，並聲明：(一)被告應給付原告534,628 元及自94年5 月
    3 日起至清償日止，按年息5 ％計算之利息。(二)願供擔保，
    請准宣告假執行。
四、被告未於言詞辯論期日到場，亦未提出書狀作何聲明或陳述
    。
五、按「因故意或過失不法侵害他人之權利者，負損害賠償責任
    。」、「不法侵害他人之身體或健康者，對於被害人因此喪
    失或減少勞動能力或增加生活上之需要時，應負損害賠償責
    任。」、「不法侵害他人之身體、健康、名譽、自由、信用
    、隱私、貞操，或不法侵害其他人格法益而情節重大者，被
    害人雖非財產上之損害，亦得請求賠償相當之金額。其名譽
    被侵害者，並得請求回復名譽之適當處分。」民法第184 條
    第1 項、第193 條第1 項、第195 條第1 項分別定有明文。
    經查，本件原告主張係因被告之過失傷害行為而受傷，業據
    原告提出診斷證明書，並有臺北市車輛行車事故鑑定委員會
    鑑定意見書、臺北市政府警察局北投分局道路交通事故調查
    表、交通事故照片、現場圖等件附於臺灣士林地方法院檢察
    署94年度調偵字第356 號案卷，且被告因本件過失傷害，業
    經本院內湖簡易庭判處拘役30日確定，有本院95年度湖交簡
    字第126 號刑事簡易判決可稽，足認原告之主張屬實，被告
    亦未提出書狀答辯以供斟酌，原告請求被告賠償其損害，即
    屬於法有據。另原告請求被告賠償各項金額，是否應予准許
    ，則論述如下：
  (一)醫療費用7,228元：
    原告請求醫療費7,228 元，業提出台北榮民總醫院94年5月3
    日至94年11月17日醫療單據13張，金額共3,390 元，及大易
    中醫診所94年10月27日門診及部分藥品負擔收據各1 張，金
    額共190元，及其他藥品費用，金額共3,648元，以上總計7,
    228元，有該收據在卷可稽，核為醫療所必需，自應准許。
  (二)未工作之損失部分287,400元：
    原告主張其從事電子行業，工作內容為插件（將零件插入IC
    版）、焊錫及包裝等，星期日有上班，薪資以時薪計算，故
    因車禍骨折無法工作一個月所受損失為23,950元（27天x8.5
    小時x 100 元＋全勤1,000 元），須休養12個月，故請求受
    有不能工作之損失287,400 元（23,950元x12 個月）等語。
    經查原告因車禍致肋骨、鎖骨骨折，有診斷證明書在卷可稽
    （見本院卷第14至16頁），其主張因而無法工作，應屬可信
    ，惟經本院向台北榮民總醫院函查結果：「原告因傷須休養
    不能工作期間至少應為3 個月，而前4 至6 週生活自理有困
    難，需人看護至少4 週。」，有該院函1 件可稽（見本院卷
    第35頁），是原告此部分之請求請求在71,850元（23,950元
    x3個月）範圍內應認為可採，超過部分則為無理由。
  (三)看護費用90,000元：
  1.按親屬代為照顧被害人之起居，固係基於親情，但親屬看護
    所付出之勞力並非不能評價為金錢，雖因二者身分關係而免
    除被害人之支付義務，惟此種基於身分關係之恩惠，自不能
    加惠於加害人。故由親屬看護時雖無現實看護費之支付，仍
    應認被害人受有相當於看護費之損害，得向加害人請求賠償
    ，始符公平原則。
  2.原告主張當日於榮總急診出院後，因生活起居無法自理，雖
    未聘請看護，而由母及弟照護，但仍應以看護75日，每日1,
    200 元之計算標準，請求看護費用90,000元等語。雖原告主
    張係由其母及弟代為照料，惟如前述，此種親屬間看護所付
    出之勞力並非不能評價為金錢。原告主張看護之費用，衡諸
    現今社會行情，尚稱合理，惟按上述榮民總醫院之函覆，原
    告受傷需人看護至少4 週（28日），是請求被告賠償上開須
    看護期間內相當於看護費用之損害33,600元部分（1,200 元
    ｘ28日）為有理，逾此範圍之請求，則無理由。
  (四)精神慰撫金150,000元：
    按慰撫金之賠償得參酌雙方身份、資力與加害程度及其他各
    種情形核定相當之數額，最高法院著有51年台上字第223 號
    判例要旨足資參照。本院審酌被告係受僱台北大眾捷運股份
    有限公司，94年所得為707,082 元，名下並有數筆不動產及
    投資，價值4,262,373 元，被告係受僱百達電子工業股份有
    限公司，財產資料無（見本院卷第40至64頁稅務電子閘門財
    產所得調件明細表），經衡量兩造之身分、資力、過失行為
    情節之輕重，原告所受傷勢等情，認原告請求非財產上之損
    害賠償150,000 元，顯屬過高，認以100,000 元為適當，逾
    此數額之請求，即屬無據。
六、綜上所述，原告因本件過失傷害所得請求被告賠償之金額為
    212,678 元（7,228+71,850+33,600+100,000=212,678） 。
    又按「給付無確定期限者，債務人於債權人得請求給付時，
    經其催告而未為給付，自受催告時起，負遲延責任，其經債
    權人起訴而送達訴狀，或依督促程序送達支付命令，或為其
    他相類之行為者，與催告有同一之效力」，「遲延之債務，
    以支付金錢為標的者，債權人得請求依法定利率計算之遲延
    利息」，民法第229 條第2 項、第233 條第1 項前段亦分別
    有明文規定。是原告除請求被告賠償212,678 元，及起訴狀
    繕本送達被告翌日即96年1 月26日起至清償日止，按週年利
    率5%計算之法定遲延利息，為有理由，應予准許。逾上開範
    圍之請求，為無理由，應予駁回。
七、按所命給付之金額或價額未逾新台幣50萬元之判決，法院應
    依職權宣告假執行，民事訴訟法第389 條第1 項第5 款定有
    明文，依上開規定，本件原告勝訴部分，本院自應依職權宣
    告假執行，故原告雖陳明願供擔保聲請宣告假執行，惟此部
    分應僅係促使本院職權之發動，自無准駁之必要。至於原告
    其餘敗訴部分所為假執行之聲請，因訴之駁回而失所依據，
    應予駁回。
八、本件判決基礎已臻明確，兩造其餘主張及所提證據，經本院
    審酌後認與上開論斷無涉或無違，無逐一論駁之必要，併此
    敘明。
九、據上論結，本件原告之訴為一部有理由，一部無理由，依民
    事訴訟法第385 條第1 項前段、第79條、第389 條第1 項第
    5 款，判決如主文。
中　　華　　民　　國　　96　　年　　5 　　月　　11　　日
　　　　　　　　　民事第一庭  法　官　陳麗芬
以上正本證明與原本無異。
如對本判決上訴須於判決送達後20日內向本院提出上訴狀。
中　　華　　民　　國　　96　　年　　5 　　月　　16　　日
  　　　　　　　　　　　　　　書記官　林宗勳
